最高法院刑事判決　　　　　　　　　 111年度台上字第4504號
上　訴　人　李家豪



上列上訴人因妨害性自主等罪案件，不服臺灣高等法院中華民國
111年7月20日第二審判決（111年度侵上訴字第118號，起訴案號
：臺灣宜蘭地方檢察署110 年度偵字第5307號），提起上訴，本
院判決如下：
    主  文
上訴駁回。
    理  由
壹、侵入住宅強制性交部分
一、按刑事訴訟法第377 條規定，上訴於第三審法院，非以判決
    違背法令為理由，不得為之。是提起第三審上訴，應以原判
    決違背法令為理由，係屬法定要件。如果上訴理由書狀並未
    依據卷內訴訟資料，具體指摘原判決不適用何種法則或如何
    適用不當，或所指摘原判決違法情事，顯與法律規定得為第
    三審上訴理由之違法情形，不相適合時，均應認其上訴為違
    背法律上之程式，予以駁回。
二、原判決綜合全案證據資料，本於事實審法院採證認事之職權
    ，認定上訴人李家豪有如其事實欄一之（一）所載犯行，因
    而維持第一審關於論處上訴人犯刑法第222 條第1項第7款之
    侵入住宅強制性交罪刑部分之判決，駁回上訴人就此部分在
    第二審之上訴，已詳敘其憑以認定的證據及得心證之理由。
    且其所為論斷，俱有卷存證據資料可資覆按，從形式上觀察
    ，並無足以影響其判決結果之違背法令情事存在。
三、上訴意旨略以：
    告訴人即被害人A女（代號BT000-A110010，真實姓名及年籍
    詳卷）有關上訴人有無以手指插入其陰道之證詞，前後不一
    ；且僅於A 女內褲外側採驗到上訴人之DNA ，卻未採驗A 女
    陰道內之檢體，尚不能證明上訴人有以手指插入A 女陰道犯
    行。上訴人應僅犯強制性交未遂罪，原判決論以強制性交既
    遂罪，顯有違誤。
四、惟按：證據之取捨、證明力之判斷及事實之認定，係屬事實
    審法院得自由裁量判斷之職權，此項職權之行使，倘未違背
    客觀存在之經驗法則或論理法則，亦無明顯濫用裁量權之情
    事，即無違法可言。又事實審法院認定事實，非悉以直接證
    據為限，其綜合調查所得之各項直接證據及間接證據，本於
    合理之推論而為判斷，仍係適法之職權行使。
    原判決係依憑上訴人於警詢、偵查、第一審及原審審理時之
    自白、證人A 女於偵查及第一審審理時之證述等證據資料，
    認定上訴人將其手指插入A 女之陰道內而為強制性交既遂之
    犯行，已詳為敘述其所憑之證據及得心證之理由，核其所為
    論斷說明，尚與經驗、論理法則不悖，且此項有關事實之認
    定，係原審採證認事職權行使之事項，既未違背證據法則，
    自不得任意指為違法。此部分上訴意旨，並未具體指摘原判
    決採證認事所為論敘說明，有何違背法令之情形，自非上訴
    第三審之適法理由。
五、綜上所述，上訴意旨係就原審採證認事職權之適法行使，以
    及原判決已明確論斷說明之事項，漫為爭執，與法律規定得
    為第三審上訴理由之違法情形，不相適合。應認其關於侵入
    住宅強制性交部分之上訴，為違背法律上之程式，予以駁回
    。
貳、對未滿14歲之女子犯侵入住宅強制猥褻部分
一、第三審上訴書狀，應敘述上訴之理由，其未敘述者，得於提
    起上訴後20日內補提理由書於原審法院；未補提者，毋庸命
    其補提。已逾上述所定期間，而於第三審法院未判決前仍未
    提出上訴理由書狀者，第三審法院應以判決駁回之。刑事訴
    訟法第382條第1項、第395條後段定有明文。
二、上訴人不服原判決關於維持第一審論處其對B女（代號BT000
    -A110011，真實姓名及年籍詳卷）犯刑法第224條之1之對未
    滿14歲之女子犯侵入住宅強制猥褻罪刑，而駁回其此部分上
    訴之判決。於民國111 年8月9日提出於原審法院之「刑事聲
    明上訴狀」，並未敘述此部分上訴之理由（參見本院卷第21
    頁），又於同年9月6日提出「刑事上訴理由狀」，亦未提出
    此部分上訴理由（僅敘述侵入住宅強制性交之上訴理由），
    且於本院未判決前仍未補提上訴理由書狀，依前述說明，其
    關於此部分之上訴自非合法，應併予駁回。
據上論結，應依刑事訴訟法第395條，判決如主文。
中    華    民    國   111    年    10    月    6     日
                  刑事第五庭審判長法  官  李  錦  樑
                                  法  官  周  政  達
                                  法  官  蘇  素  娥
                                  法  官  林  婷  立
                                  法  官  錢  建  榮
本件正本證明與原本無異
                                  書記官
中    華    民    國   111    年    10    月    11    日